【裁判字號】    99,聲,25
【裁判日期】    990420
【裁判案由】    聲明異議
【裁判全文】
臺灣高等法院臺南分院民事裁定  99年度聲字第25號
異  議  人  甲 ○ ○
上列異議人因與相對人國泰世華商業銀行股份有限公司等間就侵
權行為損害賠償事件，對於本院中華民國99年01月28日98年度抗
字第268號駁回抗告之裁定，聲明異議，本院裁定如下：
    主  文
異議駁回。
異議訴訟費用由異議人負擔。
    理  由
一、按抗告法院之裁定，以抗告不合法而駁回者，不得再為抗告
    ，但得向原法院提出異議。前項異議，準用第484條第2項及
    第3項之規定；民事訴訟法第486條第2項、第3項分別定有明
    文。又依同法第484條第2項、第3 項之規定，前項異議，準
    用對於法院同種裁定抗告之規定；受訴法院就異議所為之裁
    定，不得聲明不服。本件異議人對於本院前揭駁回抗告之裁
    定（民國﹝下同﹞98年度抗字第0268號）提出異議，因本院
    前揭裁定係以抗告不合法為由，而裁定駁回異議人之抗告，
    則依民事訴訟法第486條第2項規定，異議人對於該裁定雖不
    得再為抗告，但仍得向本院提出異議，合先敘明。
二、本件異議人聲明異議意旨略以：
  (1)原訴訟救助聲請之抗告裁判（即本院98年度抗字第0268號及
    98年度聲字第0104號），係由  鈞院審理，裁判費亦由  鈞
    院核定，則該兩案號當以  鈞院為第一審法院，雖核定訴訟
    標的價額之裁定（97年度補字第0189號），原係由臺灣臺南
    地方法院（下稱原法院）為第一審法院，但並不涉及（涵蓋
    ）鈞院對異議人聲請原訴訟之抗告所核定裁判費新臺幣（下
    同）2,000元（上兩件各1,000元）。故本件抗告駁回理由於
    法不合，當仍按民事訴訟法第109條之1規定辦理，以鈞院為
    第一審法院、最高法院為第二審法院，特此聲明異議，請予
    重審。
  (2)依民事訴訟法第110條第1項第1 款有關訴訟救助規定，其範
    圍包括「暫免裁判費及其他應預納之訴訟費用」，同法第11
    0 條規定參照。就本件訴訟救助之抗告裁判費應包含於前述
    所載「其他應預納之訴訟費用」中，則聲請併案裁定自得暫
    免徵抗告裁判費。
  (3)依上，爰求為將原裁定予以廢棄。
三、經查：
  (一)按提起民事抗告，應依民事訴訟法第77條之18規定繳納裁判
    費壹仟元，此為必須具備之程式。次按新修正民事訴訟法第
    109條之1增訂有關聲請訴訟救助程序中為訴之駁回禁止之規
    定，既僅侷限於第一審法院不得為之，且將條次編列於總則
    編規定，參諸其立法說明理由，自屬有意排除第二審程序而
    不得適用（最高法院89年度第07次民事庭會議決議參照）。
    依上，若當事人在第二審程序聲請訴訟救助，經第二審法院
    以裁定駁回其聲請者，第二審法院得不待該駁回之裁定確定
    ，即以該當事人未繳納裁判費為由駁回其抗告（最高法院92
    年度台抗字第501號裁定參照）。
  (二)本件異議人向原法院就其所提之侵權行為損害賠償事件聲請
    核定訴訟標的之價額，已經原法院於98年10月14日以裁定（
    97年度補字第189號）核定為887,000元，應徵第一審裁判費
    9,690元（見本院卷第9頁）。嗣異議人雖對之不服而向本院
    提起抗告，惟已經本院以：「本件抗告人（即異議人）提起
    抗告時，並未繳納抗告裁判費壹仟元，其抗告為不合法。‧
    ‧抗告人就本件抗告事件所為訴訟救助之聲請，由本院另案
    以98 年度聲字第104號裁定駁回在案（尚未確定）；本院並
    於98 年12月28日裁定，限期抗告人收受裁定後5日內補繳本
    件抗告裁判費。末查，上開裁定於同年12月31日寄存送達送
    達地之警察機關，有送達證書在卷可參，依民事訴訟法第13
    8條第2項規定，自寄存之日起經10日即99年01月10日發生送
    達效力。抗告人迄未依限補正，雖上揭聲請訴訟救助事件尚
    未確定，惟依首開說明，本件抗告既不合法，自應予駁回為
    由，而駁回其之抗告，有該裁定一份在卷可按（見本院卷第
    7至8頁），並經本院核閱無訛在卷。據此，並揆諸前揭說明
    ，本院原裁定（98年度抗字第0268號）以其抗告不合法為由
    予以駁回，經核於法並無不合。
  (三)至異議人雖辯稱：對原審訴訟聲請訴訟救助所為之抗告裁定
    （本院98年度抗字第268號及98年度聲字第104號），係由
    鈞院審理，裁判費亦由 鈞院核定，則該兩案號當以 鈞院為
    第一審法院，雖核定訴訟標的價額之裁定（97年度補字第18
    9號）係由原法院為第一審法院，但並不涉及（涵蓋） 鈞院
    對異議人聲請原訴訟之抗告所核定裁判費貳仟元在內云云。
    惟按，本件異議人既係就原法院核定訴訟標的價額之裁定（
    97年度補字第0189號）聲明不服，而向本院提起抗告，亦即
    其係以「訴訟標的價額之核定」為本件之訴訟標的，則上開
    民事訴訟法第109條之1規定之「第一審法院」，當係指原法
    院而言；此與訴訟救助聲請之抗告法院、訴訟標的價額核定
    之抗告法院及抗告裁判費用之核定法院，均尚無關連。而本
    院既非第一審法院，則揆諸前揭說明，自無同法第109條之1
    規定之適用。異議人前揭所辯，於法尚有誤會，自不能採為
    有利於其之認定。
  (四)據上，應認本件異議人之聲明異議，尚於法有未合，不能准
    許。
四、依上，本院上揭裁定以抗告不合法為由，駁回異議人之抗告
    ，經核於法並無不合；異議人聲明異議意旨指摘其不當，聲
    明應予廢棄，非有理由，應予駁回。
五、據上論結，本件異議為無理由，依民事訴訟法第486條第2、
    3項、第484條第2項、第495條之1第1項、第449條第1項、第
    95條、第78條，裁定如主文。
中    華    民    國    99    年    4     月    20    日
                  民事第三庭    審判長法  官  黃崑宗
                                      法  官  王浦傑
                                      法  官  張世展
上為正本係照原本作成。
不得抗告。
中    華    民    國    99    年    4     月    20    日
                                      書記官  吳秋賢

司法院資訊處製作；財團法人民間司法改革基金會備份。
